臺灣高等法院臺南分院刑事裁定　　　　　　　　九十三年度交抗字第一八四號　Ｃ
　　　原處分機關　交通部公路總局嘉義區監理所
　　　抗　告　人　甲　○　○
右抗告人因聲明異議案件，不服中華民國九十三年十一月十日臺灣嘉義地方法院交通
法庭所為裁定（九十三年度交聲字第一五四號，處分案號：嘉監裁字第裁七○－Ｌ0
0000000號），提起抗告，本院裁定如左：
      主      文
原裁定撤銷，發回臺灣嘉義地方法院。
      理      由
一、抗告意旨略以：抗告人行經大林鎮○○路右轉台一線（忠孝路）時，適綠燈開始
    變燈號，尚未出現黃燈前，抗告人即已右轉，即便抗告人右轉當時，燈號已變換
    為黃燈，則抗告人亦僅屬「搶黃燈」，究與「闖紅燈」行為有間，是抗告人並無
    違規情事。又執勤警察遠在兩個路口外，離現場一百多公尺，所在位置根本看不
    到大林鎮○○路上任何一個號誌變換，卻以台一線南向北上外車道上，已有車輛
    行駛為由，推論抗告人案發時係紅燈右轉，其舉發行為，顯然不當。為此，提起
    抗告，求為撤銷原處分等語。
二、原審裁定以：異議人即受處分人甲○○供承，於九十三年六月廿七日上午九時十
    五分許，駕駛ＳＭ─八三一五號小客車，行經嘉義縣大林鎮○○路，右轉至台一
    線時，遭警攔查事實，然否認有裁決書所指行為，供稱：當時並未闖紅燈，而是
    在綠燈閃爍時即右轉云云。惟異議人甲○○於前開時地，駕駛上開小客車違規事
    實，業據開單警員許富強具結擔保其供述真實，並在負擔偽證罪心理處罰狀態下
    證稱：我值勤位置，距離甲○○右轉路口，僅有一百多公尺，且這三個路口號誌
    ，均是同步，所以我知道他違規，我們站的這邊（台一線外環道）已綠燈，已經
    有車子行駛過來，異議人才轉過來，他的前方已有車子開過來，且那整排三個路
    口，都是綠燈，異議人那個路口，已經有二、三部車子，開到我們前面了，綠燈
    結束後，均直接變黃燈，大林鎮○○路、台一線均是如此，絕無綠燈會閃情形，
    黃燈轉換紅燈，約一至二秒，黃燈不會超過五秒等語（詳原審卷十五至十八頁）
    。查警員許富強乃為舉發異議人甲○○，係前開違規行為之原證人，依其到庭陳
    述舉發經過，並無違反經驗或論理法則情形，且依本件卷存證據資料，並無任何
    積極證據，足以證明警員許富強供述虛偽，亦無足可顯示警員許富強陳述不可採
    品性證據或前科證據存在，自不得僅因證人許富強為本件開單告發受處分人之警
    員，即否認其在訴訟上所具有之原證人資格；此外據現場照片觀之，異議人甲○
    ○右轉路口停止線，與路口號誌間，距離甚短，約僅一、二秒即可通過，且據警
    員許富強所述，當時台一線已有車輛，行駛在異議人甲○○車輛前，台一線號誌
    ，變換為綠燈，當已有數秒，異議人甲○○應非於黃燈時右轉，乃係闖越紅燈右
    轉甚明，此有現場照片四紙在卷可稽（詳原審卷廿八、廿九頁）。從而，本件異
    議人甲○○，既未能提出證據，以資證明其無違規行為，僅空言否認並未違規等
    語，則尚難認其所言為可採。本件事證明確，異議人甲○○違規行為，堪以認定
    。綜上各情，原處分機關，據以援引道路交通管理處罰條例第五十三條、第六十
    三條第一項第三款規定以及違反道路交通管理事件統一裁罰標準規定，裁處新台
    幣二千七百元，並記違規點數三點，核無不當，裁定駁回異議人之異議等語。
三、經查本件抗告人於九十三年六月廿七日上午九時十五分許，駕駛小客車，行經嘉
    義縣大林鎮○○路右轉至台一線（忠孝路）時，該路口號誌燈正在變換中，抗告
    人乃右轉至台一線外環道上，行駛約一百餘公尺處，遭警攔查等事實，固為抗告
    人所是認，並有嘉義縣警察局道路交通現場圖、嘉義縣警察局舉發違規道路交通
    管理事件通知單及現場照片四紙在卷可憑（詳原審卷廿四、廿七至廿九頁）。惟
    本件舉發警員並非在前開中正路與台一線（忠孝路）路口右轉處，即舉發抗告人
    違規行為，而係在抗告人右轉後，遠在一○一‧五公尺處台一線上，始舉發抗告
    人違規紅燈右轉（以抗告人違規交通號誌為第一個，則警員所在位置，與違規行
    為處，尚有三個交通號誌），有上開警員許富強繪製道路交通現場圖及其拍攝現
    場照片在卷可稽（詳原審卷廿九頁上方照片）。而依警員許富強所拍攝照片顯示
    ，以照相鏡頭，尚無法清楚辨識第一個交通號誌燈號為何！則警員許富強是否能
    清楚地，看見第一個交通號誌燈號變換情形，進而得以確認抗告人有闖紅燈違規
    情事，要有疑義。又依抗告人自第一個交通號誌，行駛至警員值勤位置，二者相
    距有一○一‧五公尺，倘抗告人未超速（警員未舉發抗告人有超速行為），依市
    區行車速限，為時速五十公里計算，則抗告人行駛至值勤警員位置，所需時間約
    七秒，倘若警員許富強所述，斯時台一線上三個路口交通號誌，均為同步，且其
    值勤位置號誌業已轉換成綠燈，又抗告人前方已有車子開過來等語為真（詳原審
    卷一五至一六頁）。則值勤警員位置之交通號誌，變換成為綠燈，究竟已經過了
    幾秒，即須予查明。蓋此涉及判斷「綠燈已經過時間」，是否較抗告人小客車到
    達值勤警員位置，所需時間為長。倘案發時舉發警員所見綠燈，其已經過時間，
    少於七秒（按抗告人小客車，自其右轉處至值勤警員位置處，依上所述，計有一
    ○一‧五公尺，以時速五十公里計算，需時約七秒），以抗告人小客車，自其右
    轉處至台一線上為值勤警員舉發處，須費時七秒，則當舉發警員所見台一線綠燈
    ，已經過時間，少於七秒時，則表示被告小客車，至少必須在台一線號誌，轉為
    綠燈前，即須完成右轉，進入台一線，抗告人小客車，始有可能在七秒內，抵達
    值勤警員處所，如此一來，抗告人小客車於右轉時，其小客車行向之號誌，必然
    仍在「綠燈或黃燈」情況，準此以解，抗告人自無違規闖紅燈可言，此涉及認定
    抗告人是否「闖紅燈」，自有待釐清。末查依警員許富強所述，抗告人前方已有
    車子開過來，則抗告人前方車輛車速為何，有無較抗告人車速為快，在在均影響
    到達值勤警員位置時間先後，而有推研餘地。是抗告人甲○○辯稱，其僅是「搶
    黃燈」，並無「闖紅燈」違規行為，尚非全然無據。依上所述，本件顯有上開應
    查明事項，原審未予詳查，即遽予駁回抗告人聲明異議，尚有未洽。茲抗告人執
    此提起抗告，指摘原裁定不當，非無理由，自應由本院將原裁定撤銷，發回原審
    法院就近查明，並為適法裁定。
四、據上論斷，依道路交通案件處理辦法第廿六條、刑事訴訟法第四百十三條，裁定
    如主文。
中    華    民    國      九十三      年      十二      月      二十九  日
                                    臺灣高等法院臺南分院交通法庭
                                      審判長法官  蔡    崇    義
                                            法官  吳    永    宋
                                            法官  董    武    全
右正本證明與原本無異。
不得再抗告。
                                      法院書記官  黃    全    忠
中    華    民    國      九十三      年      十二      月      三十一  日
